【裁判字號】    97,消債更,139
【裁判日期】    970827
【裁判案由】    更生事件
【裁判全文】
臺灣板橋地方法院民事裁定           97年度消債更字第139號
聲  請  人  甲○○
代  理  人  張金盛律師
上列當事人因消費者債務清理事件聲請更生，本院裁定如下：
    主  文
聲請駁回。
聲請費用由聲請人負擔。
    理  由
一、按債務人與金融機構協商成立者，不得聲請更生或清算，但
    因不可歸責於己之事由，致履行顯有重大困難者，不在此限
    ；本條例施行前，債務人依金融主管機關協調成立之中華民
    國銀行公會會員辦理消費金融案件無擔保債務協商機制與金
    融機構成立之協商，準用前項之規定，消費者債務清理條例
    第151 條第5 項、第6 項分別定有明文。再聲請更生或清算
    不合程式或不備其他要件者，法院應以裁定駁回之，但其情
    形可以補正者，法院應定期間先命補正，復為同條例第8 條
    所明定。依其立法理由可知，債務清償方案成立後，固由債
    務人按其條件履行，惟需於其後發生情事變更，在清償期間
    收入或收益不如預期，致該方案履行困難甚或履行不能，因
    不可歸責於己，始能聲請更生或清算。此項規定旨在避免債
    務人任意毀諾已成立之協商，濫用更生或清算之裁判上債務
    清理程序，蓋以債務清償方案係經當事人行使程序選擇權所
    為之債務清理契約，債務人應受該成立之協議所拘束。債務
    人既已與金融機構協商成立，如認該協商方案履行有其他不
    適當情形，自仍應再循協商途徑謀求解決。
二、本件聲請意旨略以：伊目前債務總金額為新臺幣（下同）86
    4,798 元，有不能清償債務之情事，且未經法院裁定開始清
    算程序或宣告破產，消費者債務清理條例施行前，曾依照中
    華民國銀行公會會員辦理消費金融案件無擔保債務協商機制
    ，於民國95年6月20 日與最大債權金融機構台新國際商業銀
    行（下稱：台新銀行）成立協商，協商時其債務總金額為97
    8,377元，雙方約定聲請人自95年7月起，分120期，利率0.0
    0%，每月清償8,138 元至全部清償為止。惟聲請人一家四口
    ，除父親每月收入34,000元，及其每月出租執照及修車打零
    工之收入15,500元外，並無其他收入，聲請人住在父親的房
    屋之中，且父親每月須支付房貸25,000元，全家生活均由父
    親張羅，因其每月幫忙分擔生活費9,000 元，如係每月清償
    3,000元應無問題，但原協議要求其每月清償8,563元，聲請
    人實在無力履行，況且聲請人因為生意失敗，忽然失業，收
    入減少，致履行顯有重大困難，非故意賴債云云。於協商成
    立之後，雖偶有遲延，但都有繳交協商款項，至目前為止，
    總計繳款25期累還款金額223,917元尚未毀諾，其收入15,50
    0元扣除生活費9,000元，不足之數額則由家父幫忙代墊，其
    願意盡最大努力，於裁定開始更生後每月償付6,000 元，懇
    請鈞院給予更生機會等語。（見本卷第3、4、35、39頁）
三、查聲請人曾參加中華民國銀行公會會員辦理消費金融案件無
    擔保債務協商機制，與最大債權金融機構台新銀行成立協商
    ，並自協商成立之後，總計繳款25期累計還款金額 223,917
    元尚未毀諾，有銀行公會協議書、無擔保債務還款計畫、聯
    合徵信中心債權人清冊及台新銀行97年7月30 日之函文，分
    別附於本卷第19-20、14-18、42-55 頁足憑，因此其向本院
    聲請更生，須符合消費者債務清理條例第151條第5項但書「
    因不可歸責於己之事由，致履行顯有重大困難者」之要件，
    方為適法。
四、次查聲請人每月收入為15,500元（出租執照7,500元+打零工
    8,000元）扣除協商款項8,956元，仍餘6,544 元可供運用，
    雖然聲請人陳稱家中母親及妹妹並無工作，其須幫忙負擔生
    活費云云，業經本院要求檢附相關證據並具體指明前揭事項
    ，惟聲請人並未提出相關事證以為說明，是其主張須負擔9,
    000 元之生活費開銷，並不足採；況且，聲請人不過29歲，
    只要願意縮衣節食，再撙節開銷，不但足以維持前開日常生
    活必要所需，更可全部清償目前所積欠之債務。
五、承上所述，聲請人既曾經參與協商程序，又核無不可歸責於
    己之事由而毀諾，其向本院聲請更生，係屬聲請更生之要件
    不備，且該欠缺又屬無從補正，依首揭條文之意旨，自應駁
    回其更生之聲請，裁定如主文。
中    華    民    國    97    年    8     月    27    日
                  民事第三庭  法  官  何君豪
上為正本係照原本作成
如不服本裁定，應於裁定送達後10日內，以書狀向本院提出抗告
，並繳納抗告費新臺幣1千元
中    華    民    國    97    年    8     月    27    日
                              書記官  黃琴茜


司法院資訊處製作；財團法人民間司法改革基金會備份。
